臺灣板橋地方法院刑事判決　　　　　　　　 94年度易字第6號
公　訴　人　臺灣板橋地方法院檢察署檢察官
被　　　告　乙○○
上列被告因竊盜案件，經檢察官提起公訴（93年度偵緝字第1810
號），本院判決如下：
    主  文
乙○○無罪。
    理  由
一、公訴意旨略以：被告乙○○曾因肅清煙毒條例案件，經臺灣
    板橋地方法院以83年度訴字第2955號判決判處應執行有期徒
    刑3 年4 月，於民國84年8 月30日入監執行，嗣於85年12月
    13日縮短刑期假釋出監，假釋期間付保護管束，甫於87年10
    月17日保護管束期滿而執行完畢。猶不知悔改，於92年1 月
    8 日18時許之夜間，破壞甲○○所開設位於臺北縣永和市○
    ○路51號1 樓之餐飲店後門後，侵入店內竊取音響、CD、店
    內食物等物。嗣甲○○發現遭竊後，報警處理，經警採集竊
    嫌於現場留下之指紋送驗比對後，與乙○○之指紋特徵相符
    ，始知上情，因認被告涉犯刑法第321 條第1 項第2 款、第
    1 款之加重竊盜罪嫌。
二、按犯罪事實應依證據認定之，無證據不得認定犯罪事實；又
    不能證明被告犯罪者，應諭知無罪之判決，刑事訴訟法第15
    4 條第2 項、第301 條第1 項分別定有明文。又事實之認定
    ，應憑證據，如未能發現相當證據，或證據不足以證明，自
    不能以推測或擬制之方法，以為裁判基礎，最高法院40年臺
    上字第86號著有判例可循。再認定不利於被告之事實，須依
    積極證據，苟積極證據不足為不利於被告事實之認定時，即
    應為有利被告之認定，更不必有何有利之證據，亦有最高法
    院30年上字第816 號判例可資參照。所謂「積極證據足以為
    不利被告事實之認定」，根據同院76年臺上字第4986號判例
    意旨，係指據為訴訟上證明之全盤證據資料，在客觀上已達
    於通常一般之人均不致有所懷疑，而確信被告確曾犯罪之程
    度，若未達到此一程度，而有合理懷疑之存在時，即無從為
    有罪之認定。
三、被告乙○○自始堅詞否認有何竊盜犯行，辯稱：我有跟我朋
    友丙○○去過這家咖啡店，我去過兩次，我們去喝飲料，可
    能因此留下指紋，我沒有去這家咖啡店偷東西等語。公訴人
    認被告涉有竊盜罪嫌，無非係以被害人甲○○於警詢之指訴
    及內政部警政署刑事警察局鑑驗書刑紋字第0920160581號函
    為其依據。然查：
  (一)證人甲○○到庭結證稱略以：臺北縣永和市○○路51號1 樓
    ，是之前我開的咖啡店。我從91年5 、6 月間開始經營，於
    91年12月中旬休業，到92年1 月8 日我回去店內，才發現休
    業期間，店內有失竊，我發現冰箱裡的東西被吃了，另外有
    一臺音響及CD片不見了。竊嫌應該是從後門進來，因為後門
    的鎖被破壞，前門是鐵捲門，並沒有被破壞。我在91年12月
    中旬休業之前，有把店內打掃乾淨，92年1 月8 日發現店內
    遭竊時，店裡有遺留裝食物的袋子、煙蒂、酒瓶、飲料瓶及
    吸管，我可以確定休業期間開始之前，店內本來是沒有這些
    東西的。客人到店裡消費，不會從後門進出，因為後門出去
    是一條小防火巷，且由店內要經過廚房才會到後門，我發現
    被竊之後，打電話報警，警察來之後，有在現場採指紋。我
    有看過在庭的被告，他在我開業到休業之前，至少有來店裡
    兩、三次。在警局所說的失竊時間，是推算的，確實遭竊的
    時間我不清楚，我是發現失竊當天報警的，所以發現的時間
    應該是92年1 月8 日，大約下午4 點多等語；又證人陳昭源
    警員到庭結證稱略以：我任職於永和分局刑事組鑑識小組，
    本案是我和另外一位偵查員一起到現場採證的，當時現場很
    亂，有人在裡面吃東西、喝東西，東西丟滿地，我們先問被
    害人，再依判斷採證，當時有看到蠟燭、泡麵殘渣還在鍋盆
    裡面、吸管、煙蒂等物，被害人說休業之前有打掃乾淨，並
    跟我們說哪些東西是小偷使用過，遺留下來的，我們按照被
    害人所指出可能是竊嫌摸過的東西來採證。我們係針對前門
    的門把採指紋，也在蠟燭上採指紋，前門外層是鐵捲門，內
    層是一道玻璃落地門，就是客人消費時拉的那道門，我門是
    針對落地門門把採指紋，落地門門把是一般客人都可以摸得
    到，另外有採集煙蒂、吸管，有送刑事局作DNA 檢驗，但是
    沒有結果等語。按被告之指紋係在落地門門把上所採得，並
    非在疑似竊嫌所遺留在現場之蠟燭上所採得乙節，有內政部
    警政署刑事警察局92年8 月22日刑紋字第0920160581號鑑驗
    書、指紋卡、證物送驗紀錄表可證，首堪認定。而綜合證人
    甲○○所述被告確曾至該咖啡廳消費，且後門業遭破壞，認
    為竊嫌應該係從後門進入行竊等語及證人陳昭源所述，鑑識
    人員係在前門之玻璃門門把上，採得被告指紋，而該門把，
    係一般客人均可能觸碰之處等語以觀，足認被告所辯其曾至
    該咖啡廳消費，可能因此留下指紋乙節，應堪採信，自不能
    因警方在咖啡店前門之玻璃門門把上，採得被告之指紋乙節
    ，推論其為竊嫌，對其為不利之認定。
  (二)次查：本院依公訴人聲請，將被告自願提供之唾液檢體，與
    竊嫌所遺留在現場之吸管、煙蒂上唾液檢體一併送鑑定結果
    ，認為吸管、煙蒂上之DNA-STR 型別均相符，研判來自同一
    人，但與被告乙○○DNA-STR 型別不同，可排除來自被告乙
    ○○之可能乙節，有內政部警政署刑事警察局94年7 月25日
    刑醫字第0940096278號鑑驗書附卷可證，是公訴人所舉證據
    ，不足以證明被告犯罪，復查無其他積極證據足以證明被告
    涉有加重竊盜罪嫌，應為無罪之諭知。
  (三)被告經合法傳喚無正當理由未到庭，因法院認本案係應諭知
    無罪之案件，爰依刑事訴訟法第306 條之規定，不待其陳述
    逕行判決。
據上論斷，應依刑事訴訟法第301 條第1 項、第306 條，判決如
主文。
本案經檢察官李吉祥到庭執行職務。
中　　華　　民　　國　　94　　年　　8 　　月　　19　　日
                  刑事第十九庭  審判長法  官 彭  全  曄
                                      法  官 朱  嘉  川
                                      法  官 蕭  一  弘
上列正本證明與原本無異。
如不服本判決，應於判決送達後十日內向本院提出上訴狀（應附
繕本），上訴於臺灣高等法院。
                                      書記官 王  麗  雯
中　　華　　民　　國　　94　　年　　8 　　月　　19　　日
